臺灣高等法院臺中分院民事判決
                                    110年度上易字第163號
上  訴  人  欣鑫工業股份有限公司

法定代理人  黃金蓮   
訴訟代理人  陳俊茂律師            
被上訴人    協建機械工業有限公司


法定代理人  邱龍志    
訴訟代理人  何崇民律師
複代理人    吳芳儀律師
            黃珮茹律師  
上列當事人間請求給付違約金事件，上訴人對於中華民國110年1
月4日臺灣彰化地方法院109年度訴字第446號第一審判決提起上
訴，本院於110年4月7日言詞辯論終結，判決如下：
    主      文
上訴駁回。
第二審訴訟費用由上訴人負擔。 
    事實及理由
一、被上訴人主張：
    被上訴人為「OO」商標（註冊第00000000號，下稱系爭商標
    )之商標權人，權利期間自民國108年1月16日至118年1月15
    日止，該商標指定使用於商標法施行細則第007類之封罐機
    捲輪、封罐機軋頭、封罐機托罐盤等商品，而兩造均係「封
    罐機捲輪、封罐機軋頭、封罐機托罐盤」等商品之製造、銷
    售廠商。上訴人前未得被上訴人同意，逕在所製造之封罐機
    捲輪、封罐機軋頭、封罐機托罐盤等商品上，使用系爭商標
    （打印「OO」英文字樣），進而對外販賣，侵害被上訴人之
    商標權。經被上訴人提起排除侵害商標權訴訟後，兩造於10
    9年1月20日成立訴訟上和解，並作成和解筆錄（下稱系爭和
    解筆錄），約定上訴人及原審被告黃金蓮日後不得使用相同
    或近似於系爭商標之文字、圖樣於所製造銷售之商品、商品
    包裝盒、廣告、商品目錄或其他行銷物件，如有違反，應賠
    償被上訴人新臺幣（下同）100萬元違約金。詎和解後，被
    上訴人於網路上發現，上訴人在所經營使用之網頁（下稱系
    爭網頁），仍在所製造、銷售之「封口機用滾輪」之產品上
    使用系爭商標，自應賠償違約金100萬元。爰依系爭和解筆
    錄第1、3條之約定，提起本件訴訟。
二、上訴人則以：
    在被上訴人申請註冊系爭商標前20、30年，上訴人已在所製
    造之商品使用「OOO…」、「OOO…」等字樣，作為產品型號之
    標示，一般大眾之注意力應在「OOO」或「OOO」後一串區別
    型號之數字，不致單獨將「OO」視為商標，上訴人並無侵害
    系爭商標權及違反系爭和解筆錄之約定。縱認上訴人違反系
    爭和解筆錄之約定，因上訴人於系爭商標註冊前已有使用「
    OO」標示之事實，符合商標法第36條第1項第3款之善意先使
    用，不受系爭商標效力所拘束，自無侵害系爭商標權情事。
    另依系爭網頁所示，上訴人公司名稱左側標示有「OO○」字
    樣，一般大眾瀏覽時，應認「OO○」為上訴人公司商標，「O
    O」字樣為商標以外之標示，自無與系爭商標混淆之虞。況
    系爭網頁所顯示「OO」字樣極小，不易引起注意，上訴人於
    獲悉本件訴訟後，亦立即將系爭網頁上滾輪「OO」字樣予以
    撤除，被上訴人損失甚微，加以上訴人於和解後，於已將大
    部分商品（滾輪）、包裝盒、目錄或其他行銷物件（如名片
    、制服）上「OO」文字撤除，改用上訴人申請註冊之「OO○○
    」商標，上訴人已履行大部分和解筆錄之義務，被上訴人請
    求之違約金顯屬過高，至少應酌減90％之違約金等語置辯。
三、原審為被上訴人一部勝訴、一部敗訴之判決，判命上訴人應
    給付被上訴人50萬元本息，另宣告附條件准免假執行，並駁
    回被上訴人其餘之訴及假執行之聲請，上訴人就其敗訴部分
    不服，提起上訴，並聲明：㈠原判決不利於上訴人之部分廢
    棄。㈡上開廢棄部分，被上訴人於第一審之訴及假執行之聲
    請均駁回。被上訴人則答辯聲明：上訴駁回（被上訴人逾上
    開範圍之請求，經原審為其敗訴之判決，其未聲明不服致未
    繫屬本院，非本院審理範圍，不予贅述)。
四、不爭執事項及本件爭點（見本院卷第41-42頁，並依判決格
    式修正或刪減文句，或依爭點論述順序整理內容）：
㈠、兩造不爭執事項：
⑴、被上訴人為系爭商標之商標權人，權利期間自108年1月16日
    至118年1月15日，該商標指定使用於商標法施行細則第007
    類之封罐機捲輪、封罐機軋頭、封罐機托罐盤等商品。
⑵、兩造於109年1月20日在智慧財產法院（下稱智財法院）成立
    訴訟上和解，系爭和解筆錄內容如原判決附件所示。
⑶、依上訴人經營使用之系爭網頁畫面於109年2月15日顯示內容
    ，在封口機用滾輪上有「OO」字樣，經被上訴人請求臺灣臺
    中地方法院（下稱臺中地院）所屬民間公證人甲○○以事務所
    之電腦查詢結果，上訴人之網頁確有在封口機用滾輪上使用
    被上訴人所有系爭商標情形，並經公證人將實際體驗過程及
    結果記載於公證書上，並有上開網頁內容作為附件，上訴人
    違反系爭和解筆錄第1條之約定。
⑷、上訴人於108年3月29日對系爭商標提出異議，於109年6月10
    日經經濟部智慧財產局（下稱智財局）為不成立及不受理之
    審定。
⑸、上訴人於109年5月14日撤除系爭網頁上照片OO字樣。
㈡、本件爭點：
⑴、被上訴人依系爭和解筆錄約定，請求上訴人給付違約金，有
    無理由？
⑵、上訴人抗辯應依民法第251條、第252條規定，酌減違約金，
    有無理由？
五、本院之判斷：
㈠、被上訴人請求上訴人賠償違約金為有理由：
⑴、經查，依系爭和解筆錄第1條記載：「一、被告（指上訴人）
    自今日即民國109年1月20日起，不得使用相同或近似於註冊
    第00000000號『OO』商標之文字、圖樣於其公司所製造銷售之
    商品、商品包裝盒、廣告、商品目錄或其他行銷物件」等文
    字（見原審卷第33頁）。依系爭和解筆錄所使用文字，兩造
    明確約定上訴人不得將相同或近似於「OO」商標之文字，使
    用於所製造銷售之商品、廣告或其他行銷物件，惟依上訴人
    經營使用之系爭網頁畫面於109年2月15日顯示，在封口機用
    滾輪上仍存有「OO」字樣之事實，業經臺中地院所屬民間公
    證人甲○○作成公證書，有該公證人109年度中院民公毓字第0
    000號公證書附卷可佐（見原審卷第37-43頁），復為兩造所
    不爭執，是上訴人於系爭網頁之滾輪商品上使用「OO」字樣
    ，已違反系爭和解筆錄第1條之約定，應無疑義。
⑵、至上訴人抗辯滾輪雕刻「OO」字樣為產品型號，且上訴人於
    系爭商標註冊前即有善意先使用之情況，不受系爭商標效力
    所拘束，自無侵害系爭商標權云云。惟此為被上訴人所否認
    ，而上訴人就此有利之事實，並未舉證以實其說，所為抗辯
    ，自難採信。況上訴人曾以上開抗辯向智財局就系爭商標為
    異議，惟經智財局於109年6月10日為不成立及不受理之審定
    （見原審卷第85-95頁、第111-119頁），足證上訴人上開抗
    辯，尚難遽採，被上訴人本於系爭和解筆錄之約定，請求上
    訴人賠償違約金，核屬有據，應予准許。
㈡、被上訴人請求50萬元之違約金為有理由：
⑴、按違約金，除當事人另有訂定外，視為因不履行而生損害之
    賠償總額；其約定如債務人不於適當時期或不依適當方法履
    行債務時，即須支付違約金者，債權人除得請求履行債務外
    ，違約金視為因不於適當時期或不依適當方法履行債務所生
    損害之賠償總額，民法第250條第2項定有明文。是以，契約
    當事人以確保債務之履行為目的，約定於債務人不履行債務
    或不為適當之履行時，所應支付之違約金，除契約約定其為
    懲罰性之違約金外，概屬於賠償總額預定性之違約金，以免
    對債務人造成不利，觀諸民法第250條之規定及其修正理由
    自明（最高法院107年度台上字第1062號判決意旨參照）。
    經查，系爭和解筆錄第3條約定：「被告、原告（指被上訴
    人）如有違反前開一、二之約定內容，應各賠償他造壹佰萬
    元違約金」。依上開文字觀之，兩造並未約定上開違約金屬
    懲罰性質，可認兩造就違約金性質之真意，應係債務人因不
    履行而生之損害賠償總額預定。
⑵、次按債務已為一部履行者，法院得比照債權人因一部履行所
    受之利益，減少違約金；約定之違約金額過高者，法院得減
    至相當之數額，民法第251條、第252條定有明文。次查兩造
    達成系爭和解後，上訴人已將製造銷售之商品（滾輪）、包
    裝盒或其他行銷物件（如名片、制服）上，原使用之「OO」
    商標除去，而改用上訴人另於109年5月20日向智財局申請註
    冊之「OO○○」商標等事實，業據上訴人提出相片3紙、名片1
    紙及智財局商標核准審定書等據（見原審卷第177-183頁）
    。且被上訴人委請臺中地院所屬民間公證人作成公證書期間
    ，除系爭網頁於109年2月15日顯示有「OO」字樣外，並未發
    現上訴人有其他繼續使用系爭商標而違反系爭和解筆錄第1
    條約定情形，亦據被上訴人陳明在卷（見原審卷第196頁）
    。依上開說明，足認上訴人已履行系爭和解筆錄第1條所約
    定之大部分義務。又上訴人於本件訴訟繫屬後，已於109年5
    月14日已撤除系爭網頁上「OO」字樣一節，亦為被上訴人所
    不爭執，益見上訴人於系爭和解成立後，在系爭網頁上雖繼
    續使用「OO」字樣約3個月，嗣後即已撤除，違反系爭和解
    筆錄之時間非長，違反之態樣亦限於網頁之標示。又依系爭
    網頁所示，上訴人名稱左側標示「OO○」字樣，依一般大眾
    之認知，應認「OO○」為上訴人商標，上開滾輪上「OO」字
    樣則為商標以外之標示，是上訴人雖有違反系爭和解筆錄約
    定，然對被上訴人所造成損害，尚非極鉅。本院審酌上開上
    訴人履約程度、違約時間、違反之情節及態樣暨被上訴人可
    能受損害之多寡等情形，認系爭和解筆錄約定之100萬元違
    約金尚屬過高，應依上開規定酌減為50萬元，較屬適當。從
    而，被上訴人請求上訴人賠償50萬元違約金本息，為有理由
    ，應予准許。
六、綜上所述，被上訴人依系爭和解筆錄之約定，請求上訴人給
    付違約金50萬元本息，為有理由，應予准許。原審就上開應
    准許之部分為上訴人敗訴之判決，於法並無不合。上訴意旨
    指摘原判決此部分不當，求予廢棄改判，為無理由，應駁回
    上訴。
七、本件事證已臻明確，兩造其餘之攻擊或防禦方法及所用之證
    據，經本院斟酌後，認為均不足以影響本判決之結果，爰不
    逐一論列，附此敘明。
八、據上論結，本件上訴為無理由，判決如主文。
中　　華　　民　　國　　110 　年　　4 　　月　　28　　日
                  民事第二庭    審判長法　官  楊國精
　　　　　　　　　　　      　　　　　法　官  陳得利
　　　　　　　　　　　      　　　　　法　官  李立傑
正本係照原本作成。
不得上訴。
                                      書記官  周巧屏
中　　華　　民　　國　　110 　年　　4 　　月　　28　　日